【裁判字號】    90,上訴,760
【裁判日期】    900608
【裁判案由】    毒品危害防制條例
【裁判全文】
臺灣高等法院刑事判決                  九十年度上訴字第七六號
    上  訴  人
    即  被  告  甲○○
右上訴人因毒品危害防制條例案件，不服臺灣台北地方法院八十九年度訴字第九八八
號中華民國九十年一月二十九日第一審判決（起訴案號：臺灣台北地方法院檢察署八
十八年度偵字第二二二七八號），提起上訴，本院判決如左：
    主      文
上訴駁回。
    事      實
一、甲○○前於民國八十四年間因麻醉藥品管理條例等案件，經台灣台北地方法院八
    十四年度易字第六七三０號判處有期徒刑一年二月，經本院八十五年度上易字第
    二四○三號駁回上訴確定，原應於八十六年九月二十九日執畢，而於八十六年八
    月三十日縮刑期滿執行完畢，仍不知悛悔，竟基於幫助施用毒品之概括犯意，先
    後於八十八年七月底及八月初，連續二次替鄭中興向綽號「帥哥」之不詳姓名成
    年男子，以新台幣（下同）五千元之代價，購買第二級毒品安非他命，由甲○○
    接洽，二次各購買一包後，前往台北縣永和市○○路及台北縣永和市○○路一０
    七巷八號處交付鄭中興而幫助其施用。甲○○另基於轉讓第一級毒品及第二級毒
    品之概括犯意，於八十八年九月二十五日及二十七日，在台北市○○區○○路二
    段二七七號四樓，將所購得之第一級毒品海洛因，連續二次無償轉讓予同居女友
    廖文萍施用，並自八十八年八月初某日至同年九月二十九日止，連續多次無償轉
    讓第二級毒品安非他命供廖文萍施用。嗣於同年九月二十九日，鄭中興經警查獲
    吸食毒品供出上情，並配合警方至甲○○台北市○○區○○路二段二七七號四樓
    住處搜索查獲，並扣得甲○○所有之安非他命分裝袋三個、分裝杓子一支。
二、案經台灣台北地方法院檢察署檢察官偵查起訴。
    理      由
一、訊之上訴人即被告甲○○否認有何右揭犯行，辯稱：伊僅向鄭中興借用安非他命
    並未幫鄭中興調貨，而與廖文萍係同居共財關係而共同吸食，亦無刻意轉讓云云
    。經查，右揭事實，業據證人鄭中興於檢察官訊問時證稱：「（安非他命來源？
    ）甲○○幫我調的，即帶警查獲的人，分別在永和民權路及我家依續為七月底八
    月初，一次五千元，黃某未說明來源不知他有無獲利。」等語（見偵查卷第三十
    一頁）屬實，佐以其原在警訊中證稱係向甲○○購買安非他命一節（見偵卷第九
    頁正面），核係證人鄭中興不明調貨代購及購買之差異，矧鄭中興果如被告所言
    因借用安非他命爭執而有誣陷之情，何須在檢察官訊問時以較輕之調貨指證，是
    其在偵查中所證應堪採信。另證人廖文萍迭於警訊及原審調查中證稱：「我於八
    十八年九月二十五日及二十七日下午二十時左右施用第一級毒品海洛因共二次。
    於八十八年八月初開始施用第二級毒品安非他命最後一次於九月二十九日上午十
    一時左右吸食。我所施用之毒品海洛因、安非他命是我同居人甲○○給我使用的
    ，不用錢購買」、「（毒品何來？如何吸用？）不知何來，他（指甲○○）拿來
    我們二人一起施用，沒有向我收錢，安非他命海洛因均有。（海洛因）從去年（
    八十八年）九月二十五日跟九月二十七日；八月初他先拿安非他命給我，一直到
    九月二十九日，」等節詳確（見偵查卷第十一頁正面及原審八十九年九月二十五
    日訊問筆錄），證人與被告為男女朋友關係而無怨隙，乃被告所是認，衡情殊無
    誣攀之理，廖文萍所證亦屬實在。是被告連續幫助鄭中興施用第二級毒品及轉讓
  第一級與第二級毒品之情灼然明甚，渠所辯乃避重就輕之詞，殊難採信，本件事
    證明確，被告犯行洵堪認定。
二、核被告所為，幫助鄭中興施用安非他命之意思，而從事構成要件以外之代購安非
    他命行為，係犯刑法第三十條第一項、毒品危害防制條例第十條第二項之幫助施
    用第二級毒品罪；轉讓毒品部分則係犯同條例第八條第一項、第二項之轉讓第一
    級、第二級毒品罪。其前後多次轉讓第一級毒品、第二級毒品及幫助施用第二級
    毒品犯行，時間緊接，所犯罪名與構成要件相同，顯均係基於概括犯意反覆為之
    ，應各依連續犯之規定論以一罪，並加重其刑。又其所犯上開三罪間，犯意各別
    ，行為互異，應予分論併罰。另被告於八十四年間因麻醉藥品管理條例等案件，
    經原審法院八十四年度易字第六七三０號判處有期徒刑一年二月，經本院八十五
    年度上易字第二四○三號駁回上訴確定，原應於八十六年九月二十九日執畢，而
    於八十六年八月三十日縮刑期滿執行完畢，其於五年內再犯本件有期徒刑以上之
    罪，應依刑法第四十七條累犯之規定遞加重其刑。再被告幫助施用犯行，為幫助
    犯，應依正犯之刑減輕之，並依法先加重後減輕之。原審同此事實認定，依毒品
    危害防制條例第十條第二項、第八條第一項、第二項，刑法第三十條第一項、第
    五十六條、第四十七條、第五十一條第五款之規定，並審酌被告之素行、犯罪之
    動機目的，及對他人所生之危害暨犯後之態度等一切情狀，就該三罪，分別量處
    有期徒刑六月、有期徒刑一年四月、及有期徒刑九月，並定其應執行刑，其認事
    用法及量刑，均無不當。至扣案之安非他命分裝袋三個、分裝杓子一支係被被告
    所有供其分裝之用，尚乏證據證明與本案犯行有關，應由移案機關另行處理。被
    告上訴仍執前詞，否認犯罪，並無理由，應予駁回。
據上論斷，應依刑事訴訟法第三百六十八條，判決如主文。
本案經檢察官蔡薰慧到庭執行職務。
中    華    民    國      九十    年     六         月     八           日
                          臺灣高等法院刑事第八庭
                              審判長法  官  蔡  秀  雄
                                    法  官  楊  炳  禎
                                    法  官  沈  宜  生
右正本證明與原本無異。
幫助施用第二級毒品部分不得上訴。
其餘如不服本判決應於收受送達後十日內向本院提出上訴書狀，其未敘述上訴之理由
者並得於提起上訴後十日內向本院補提理由書（均須按他造當事人之人數附繕本）。
                                    書記官  楊  翠  明
中    華    民    國      九十    年     六         月     十二         日
附錄  本判決論罪科刑法條
毒品危害防制條例第十條第二項
施用第二級毒品者，處三年以下有期徒刑。
毒品危害防制條例第八條第一項、第二項
轉讓第一級毒品者，處一年以上七年以下有期徒刑，得併科新台幣一百萬元以下罰金
。
轉讓第二級毒品者，處六月以上五年以下有期徒刑，得併科新台幣七十萬元以下罰金
。
刑法第三十條
幫助他人犯罪者，為從犯。雖他人不知幫助之情者，亦同。
從犯之處罰，得按正犯之刑減輕之。


司法院資訊處製作；財團法人民間司法改革基金會備份。
